【裁判字號】    98,簡上,778
【裁判日期】    980924
【裁判案由】    恐嚇取財
【裁判全文】
臺灣板橋地方法院刑事判決             98年度簡上字第778號
上  訴  人
即  被  告  乙○○
上列上訴人即被告因恐嚇取財案件，不服本院98年度簡字第3656
號中華民國98年5 月21日第一審判決（聲請案號：98年度偵字第
6370號），提起上訴，本院管轄之第二審合議庭判決如下：
    主  文
上訴駁回。
    事實及理由
一、本案經本院審理結果，認原審以上訴人即被告乙○○提供帳
    戶之提款卡及密碼予犯罪集團份子，供用以恐嚇取財，核被
    告所為，係犯刑法第346 條第1 項、第30條第1 項前段之恐
    嚇取財罪之幫助犯，判處有期徒刑3 月，如易科罰金，以新
    臺幣1,000 元折算1 日，認事用法及量刑均無不當，應予維
    持，並引用原審判決書記載之事實、證據及理由（詳如附件
    ）。
二、上訴人即被告乙○○上訴意旨略以：伊係因為搬家而把前妻
    張文慈所開立之臺中商業銀行崇德分行（下稱臺中商銀）帳
    號0000000000000000000 號帳戶之提款卡弄遺失了，伊並未
    將前開帳戶之提款卡及密碼提供予他人使用；請法院查明犯
    罪集團成員，伊願意與渠等對質，證明伊並未交付帳戶云云
    。
三、經查：
(一)、訊據被告乙○○固坦承伊持有前揭張文慈所開立臺中商銀帳
    戶之存摺、提款卡及密碼之事實，惟矢口否認其有幫助恐嚇
    取財之犯行，並持前詞辯解。然查：
１、被告持有其前妻張文慈所開立之前揭臺中商銀帳戶之存摺、
    提款卡及密碼，而被害人甲○○所有之車牌號碼6897-DZ 號
    自小客貨車遭犯罪集團成員於97年12月9 日上午7 時33分許
    ，在臺北縣板橋市○○路之萬板大橋下竊取，並於同日上午
    10時35分許，該集團成員以電話連絡被害人甲○○，並恫嚇
    被害人甲○○匯款贖車，使被害人甲○○懼於無法將車取回
    ，遂於同年月11日下午2時41分，在高雄市○○○路37 8號
    臺灣中小企業銀行某分行ATM前，依指示匯款新臺幣（下同
    ）10,000元至前開張文慈臺中商銀帳戶內，且旋即遭人提領
    完畢等情，業據被告坦認其持有前揭帳戶之存摺、提款卡及
    密碼之事實，且有證人即同案被告張文慈於警詢及偵訊時具
    結之證述、證人即被害人甲○○之弟江建龍於警詢中指訴甚
    明，並有臺灣中小企銀行自動櫃員機交易紀錄1紙、前揭張
    文慈所開立之臺中商銀帳戶之交易明細、存摺影本及開戶資
    料各1份、內政部警政署警政e網通受理報案e化平台系統失
    車-唯讀案件基本資料、車籍查詢-基本資料詳細畫面、受理
    詐騙帳戶通報警示、詐騙電話斷話簡便格式表及內政部警政
    署反詐騙案件紀錄表各1紙、臺中商銀北屯分行98 年7月9日
    中北屯字第09808700285號函暨張文慈之臺中商銀磁條卡與
    網銀轉帳資料查詢、交易明細各1份（詳見偵查卷第16至19
    、21至28頁、本院卷第20至37頁）在卷可稽；又上開存、提
    款之方式，與常見竊車擄車勒贖他人之犯罪方法相同，足認
    前揭帳戶確實流入犯罪集團成員手中，並作為實施恐嚇取財
    犯罪之用。
(二)、再者，對於取得上開張文慈臺中商銀帳戶提款卡之犯罪集團
    而言，為確保不法利益之取得，其所利用供轉帳、匯款之帳
    戶，必係得以確認不致有遭帳戶申設人掛失而凍結帳戶提領
    權利之風險，當更需掌握各該帳戶提款卡之正確密碼，俾得
    順利指派車手提領或轉匯帳戶內之存款。凡此，均足認一經
    犯罪集團使用之匯款帳戶，必係各該帳戶申設人出於自主決
    定，而將各該帳戶之存摺、提款卡及密碼交付予犯罪集團或
    其所屬之帳戶收購者，否則犯罪集團焉得確保其匯款進入各
    該帳戶後，渠等必得順利提領帳戶內之存款？質言之，犯罪
    集團絕無可能將款項匯入他人非自願所交付之存款帳戶，而
    陷自己於該帳戶申設人若驟然前往掛失止付，該集團將無法
    提領該帳戶內存款之不確定風險中；況且，觀諸被告先於警
    詢時供稱：警方電話告知伊要來做筆錄，伊去找才發現該提
    款卡不見，也不知道如何不見的，這個帳戶很久沒用了，所
    以伊不清楚何時不見；張文慈從來沒有匯過孩子的生活費到
    這個帳戶，伊也不敢用張文慈的帳戶，因為他欠銀行錢，存
    入該帳戶後會被銀行強制執行取走帳戶內款項，伊不清楚伊
    帳戶有無被凍結，因為伊也欠銀行錢，伊的帳戶也不敢使用
    云云（詳見偵查卷第9頁），及於偵訊時供稱：張文慈把帳
    戶交給伊後，伊沒有變更密碼，也沒有把密碼告訴別人；做
    筆錄當天，伊才知道提款卡遺失云云（詳見偵查卷36、37
    頁），以及於本院訊問時供稱：伊提款卡遺失；提款卡密碼
    設定604444，是前妻設定的密碼，是她的出生年月日，因伊
    從事房屋仲介，客戶匯款，或交付票據給伊，伊存進去，後
    來因為前妻信用不好，所以該帳戶後來也沒有使用；伊將提
    款卡及存摺都放在一起，放在家裡；伊不清楚提款卡密碼有
    無一併遺失，密碼沒有記在紙條上；伊不太記得有無將密碼
    寫在提款卡上，因張文慈信用不好，所以伊很久沒有使用該
    帳戶，可能是搬家時掉了；97年9月1日是起租日，但伊在8
    月底陸續搬，搬家時把提款卡跟不重要的東西放在垃圾袋裡
    一起搬，雜物有筆記本、相本等本子；該帳戶最後一次使用
    ，經伊看明細表仔細回想應是96年，使用目的忘了云云（詳
    見本院卷第39至40、51頁），然苟被告始終未發現該帳戶之
    提款卡遺失者，則其何以知悉該提款卡係於搬家時遺失？且
    該提款卡既為晶片卡，密碼有6位數字，而被告熟記該密碼
    ，自無可能將密碼登載在該提款卡上，則茍非被告告知他人
    該提款卡密碼者，他人從何知曉？是以，被告辯稱該提款卡
    遺失云云，實難採信。
(三)、另參酌被告自稱：高職畢業，從事房屋仲介等語（詳見偵查
    卷第8 頁、本院卷第39頁反面），是被告係有工作經驗及教
    育程度之成年人，其對於將帳戶之提款卡及密碼交予他人而
    可能供作不法使用，依其智識程度，應當有所知悉，又金融
    帳戶事關個人財產權益之保障，其專有性甚高，除非本人或
    與本人親密關係者，難認有何理由可自由流通使用該存摺，
    且一般人均有妥為保管及防止他人任意使用之認識，縱特殊
    情況偶須交付他人使用，亦必深入瞭解他人用途暨其合理性
    ，始予提供；而該等專有物品如落入不明人士手中，如未加
    以闡明正常用途，極易被利用為詐騙或其他與財產犯罪有關
    之工具，此乃依一般生活認知所易於體察之常識，而有犯罪
    意圖者，非有正當理由，竟徵求他人提供帳戶，客觀上可預
    見其目的，多係欲藉該帳戶取得不法犯罪所得，且隱匿帳戶
    內資金之實際取得人之身分，以逃避追查，被告為智識程度
    正常之成年人，自無不知之理，其對向其收取帳戶之人不自
    己開立帳戶卻收取他人金融機構帳戶之舉，豈能無疑？是被
    告將其所有上開帳戶之提款卡及密碼提供予他人使用，雖被
    告未必對於該收受帳戶犯罪集團成員之恐嚇對象、手法等內
    容知之甚詳，惟其應可得預見系爭帳戶有可能遭該犯罪集團
    持以做為恐嚇他人犯罪所用之帳戶，並執為防止司法機關追
    查詐騙集團成員本身而使用之工具，然其對該可能發生之幫
    助恐嚇犯罪事實仍予漠視，並執意將其所有上開帳戶之提款
    卡及密碼等物交付他人使用，顯見被告確有幫助該真實姓名
    年籍不詳之人所屬之犯罪集團利用其金融機構帳戶向被害人
    恐嚇取財之不確定故意及行為甚明。因而，被告猶持前詞辯
    解，實屬推諉卸責之詞，不足採信。
(四)、綜上所述，本件事證明確，被告犯行堪予認定，應予依法論
    科。
四、核被告所為，係犯刑法第346 條第1 項、第30條第1 項前段
    之幫助恐嚇取財罪。原審依刑事訴訟法第449 條第1 項前段
    、第3 項、第454 條第2 項，刑法第346 條第1 項、第30條
    第1 項前段、第2 項、第41條第1 項前段，刑法施行法第1
    條之1 之規定，予以論罪科刑，其認事用法並無違誤；量刑
    部分，原審審酌被告提供銀行帳戶予他人不法使用，助長社
    會犯罪風氣，造成無辜民眾受騙而受有金錢損失，實為當今
    尚會犯罪事件發生之根源，並擾亂金融交易往來秩序及社會
    正常交易安全甚鉅，且亦因被告提供個人帳戶，致使執法人
    員難以追查正犯之真實身分，兼衡被害人損失之金額，暨被
    告犯罪後否認犯行之態度等一切情狀，量處有期徒刑3 月，
    且定得易科罰金之標準。是以，原審認事用法及審酌被告上
    開各種情狀後所量定之刑期核無不當之處，則被告仍持前詞
    辯解而提起上訴，為無理由，應予駁回。
據上論斷，應依刑事訴訟法第455 條之1 第1 項、第3 項、第36
8 條、第373 條，判決如主文。
本案經檢察官黃致中到庭執行職務。
中    華    民    國    98    年    9     月    24    日
                  刑事第十四庭  審判長法  官  林淑婷
                                      法  官  陳昭筠
                                      法  官  饒金鳳
以上正本證明與原本無異。
本件不得上訴。
                                      書記官  王春森
中    華    民    國    98    年    9     月    24    日


司法院資訊處製作；財團法人民間司法改革基金會備份。
